臺灣高等法院刑事裁定
111年度毒抗字第573號
抗  告  人  
即  被  告  蔡安增



上列抗告人因違反毒品危害防制條例案件，不服臺灣新北地方法
院中華民國111年4月27日裁定（111年度毒聲字第460號），提起
抗告，本院裁定如下：
    主  文
抗告駁回。
    理  由
一、原裁定意旨略以：
    被告蔡安增於警詢、偵訊時，對於臺灣新北地方檢察署檢察
    官聲請書所載之施用第一級毒品海洛因及第二級毒品甲基安
    非他命之行為，已坦白承認；且被告尿液經送請台灣檢驗科
    技股份有限公司以酵素免疫分析法初步檢驗、氣相層析質譜
    儀法確認檢驗結果，呈安非他命、甲基安非他命、可待因、
    嗎啡陽性反應，足認其自白與事實相符，應堪採信，被告確
    有施用第一級毒品海洛因及第二級毒品甲基安非他命之行為
    ，堪以認定。又被告前因施用毒品案件，經法院裁定送勒戒
    處所觀察、勒戒後，於民國93年3月1日因移送出所，亦即被
    告本案施用時間（111年1月11日），距其最近一次因犯施用
    毒品案件經觀察、勒戒執行完畢釋放日（即93年3月1日）已
    逾3年，即應再令觀察、勒戒。是本件聲請於法尚無不合，
    應予准許，爰依毒品危害防制條例第20條第3項、第1項、觀
    察勒戒處分執行條例第3條第1項規定，裁定應送勒戒處所觀
    察、勒戒等語。
二、抗告意旨略以：
　㈠檢察官為決定被告是否適合為緩起訴處分，即對施用毒品者
    之治療，究採社區式戒癮治療或監禁式之觀察勒戒，應將被
    告意見納入部分審酌事項，若檢察官於裁量權行使前未審酌
    於此，即逕自聲請觀察、勒戒，難謂適法。抗告人偵查中具
    狀表明同意接受戒癮治療，而檢方在聲請法院裁定前從未開
    庭給予其表明意見之機會，程序上難謂完備，對抗告人實有
    不公，原裁定對此漏未審酌，應予撤銷。
  ㈡檢方聲請書以抗告人另有刑案偵查中為由而謂不適合為附命
    完成戒癮治療之緩起訴處分（下稱附命緩起訴），然抗告人
    雖經檢方另行分案，惟並無犯罪行為，該承辦檢察官亦未傳
    訊抗告人偵辦所謂其他犯罪行為，是以檢方聲請觀察勒戒時
    徒以另有其他案件為由，並在未傳訊抗告人情形下而謂本案
    不適合為附命緩起訴，程序上亦有未妥，且該聲請理由過於
    空泛，原裁定作成前未就此加以調查，亦未傳訊抗告人加以
    訊問，有應調查證據未調查之誤解。原裁定確有違誤，檢方
    聲請在程序上及理由上有待斟酌，請撤銷原裁定，發回更為
    裁定云云。
三、按犯毒品危害防制條例第10條之罪者，檢察官應聲請法院裁
    定，令被告入勒戒處所觀察、勒戒，其期間不得逾2月；觀
    察、勒戒或強制戒治執行完畢釋放後，3年後再犯第10條之
    罪者，適用本條前2項之規定，毒品危害防制條例第20條第1
    項、第3項分別定有明文。次按毒品危害防制條例第24條第1
    項規定，採行觀察、勒戒與緩起訴並行之雙軌模式，賦與檢
    察官依職權裁量行使，檢察官是否給予施用毒品者為附命完
    成戒癮治療或其他條件之緩起訴處分，自得本於毒品危害防
    制條例第24條之規定及立法目的，依行政院所頒「毒品戒癮
    治療實施辦法及完成治療認定標準」，選擇實施對象、內容
    、方式與執行之醫療機構，妥為斟酌、裁量，始予決定，而
    其裁量結果如認適於為緩起訴處分者，應於緩起訴處分中說
    明其判斷依據，如認為應向法院聲請觀察、勒戒者，則係適
    用原則而非例外，法院原則上應予尊重，僅就其認定事實有
    誤、違背法令，或其裁量有重大明顯瑕疵等為審查（最高法
    院103年度台上字第2464號判決意旨參照）。且毒品危害防
    制條例觀察、勒戒之規定，係對施用毒品成癮者所為之積極
    矯治措施之保安處分，目的在斷絕施用毒品者對毒品之依賴
    ，屬強制規定，除經檢察官審酌個案情形，依同條例第24條
    第1項為緩起訴處分，可排除觀察、勒戒之適用外，即應向
    法院聲請裁定將被告送勒戒處所觀察、勒戒，非謂被告不具
    有「毒品戒癮治療實施辦法及完成治療認定標準」所定不適
    合為戒癮治療之事由存在，檢察官即應為附命完成戒癮治療
    或其他條件之緩起訴處分，此不待言。又檢察官選擇向法院
    聲請裁定令被告入勒戒處所接受觀察、勒戒，或對行為人為
    附命緩起訴，均屬立法者給予檢察官之職權，尚非得認係施
    用毒品者所享有之權利，或有依其意願選擇之餘地，縱被告
    提出該項聲請，亦僅在促請檢察官注意得否予以適用，檢察
    官並不受被告聲請之拘束。
四、經查：
  ㈠抗告人即被告蔡安增對於上開施用毒品犯行坦承不諱（見111
    年度毒偵字第1210號卷【下稱毒偵卷】第5、50頁），且其
    為警所採集之尿液，經台灣檢驗科技股份有限公司以EIA酵
    素免疫分析法進行初步檢驗，並以GC／MS氣相層析質譜儀法
    進行確認檢驗之結果，確呈安非他命、甲基安非他命、可待
    因、嗎啡陽性反應等情，有勘察採證同意書、新北市政府警
    察局受採集尿液檢體人姓名及檢體編號對照表、該檢驗機構
    所出具之濫用藥物檢驗報告（檢體編號：Q0000000號）等件
    在卷可憑（見毒偵卷第33-34、64頁），其犯行至為明確。
    又抗告人前因施用毒品案件，經法院裁定送勒戒處所觀察、
    勒戒後，於93年3月1日因移送出所，有本院被告前案紀錄表
    附卷足考（見本院卷第29頁），距離本次再犯施用毒品之犯
    行時間即111年1月11日，已逾3年，揆諸前揭規定，抗告人
    自應令入勒戒處所觀察、勒戒。
  ㈡本件檢察官於111年1月11日已就施用毒品行為詢問抗告人，
    給予答辯之機會，此有上開期日之訊問筆錄可憑（見毒偵卷
    第49-51頁），業已保障其基本陳述意見權利，且抗告人尿
    液檢驗結果確呈安非他命、甲基安非他命、可待因、嗎啡陽
    性反應，因此認其施用毒品犯行明確。而觀諸毒品危害防制
    條例之全部條文，並無課以檢察官於聲請觀察、勒戒裁定前
    ，應訊問被告是否同意觀察、勒戒之規定，且檢察官已於聲
    請書中說明抗告人除犯本案外，尚另涉犯其他刑事案件偵查
    中而不命其接受戒癮治療（按：應為臺灣新北地方檢察署11
    1年度偵字第7431號，見本院卷第28頁），可見其聲請觀察
    勒戒前，確有審酌抗告人以何種方式進行戒癮治療處分，最
    能有助於抗告人戒除毒癮。是本案檢察官經裁量結果認應向
    法院聲請觀察、勒戒，原審據此認檢察官之聲請核無違背法
    令、事實認定有誤或裁量有重大明顯瑕疵之情形，尊重檢察
    官職權之行使，雖未傳訊抗告人到庭答辯，而裁定准予觀察
    、勒戒，亦難認有何違誤。
　㈢綜上，抗告人確於前次觀察、勒戒執行完畢釋放後之3年後，
    再犯本件施用毒品犯行，原裁定令入勒戒處所觀察、勒戒，
    核其認事用法，並無不當，抗告人猶執前詞提起抗告，指摘
    原裁定不當，為無理由，應予駁回。
五、據上論結，應依刑事訴訟法第412條，裁定如主文。
中　　華　　民　　國　 111　　年　   6 　 月　  30　 日
                  刑事第二十三庭審判長法　官  許永煌
                                      法　官  雷淑雯
                                      法　官  吳定亞
以上正本證明與原本無異。
不得再抗告。
                                      書記官  郭侑靜
中　　華　　民　　國　　111 　年　　7 　　月　　2 　　日